【裁判字號】    94,竹簡,1185
【裁判日期】    950413
【裁判案由】    損害賠償
【裁判全文】
臺灣新竹地方法院民事簡易判決        94年度竹簡字第1185號
原      告  丙○○○○保險股份有限公司
法定代理人  乙○○
訴訟代理人  林昇格律師
複 代 理人  林淑娟律師
被      告  國產汽車股份有限公司新竹分公司
法定代理人  陳文誠
破產管理人  張沐芝律師
            陳正三會計師
訴訟代理人  甲○○
上列當事人間請求損害賠償事件，本院於民國95年3月30日言詞
辯論終結，判決如下：
    主      文
原告之訴及假執行之聲請均駁回。
訴訟費用由原告負擔。
    事實及理由
一、事實摘要：
(一)、原告主張：緣訴外人陳書瑩所有之門牌號碼為新竹市○○路
    648巷122弄93號之房屋，於民國92年11月5日上午10時39分
    許，因車牌號碼AV-9506號自小客車引擎室油料外洩引發火
    災，致訴外人陳書瑩所有之上開房屋受有損害，因訴外人陳
    書瑩就上開房屋向原告投保住宅火災保險，經訴外人陳書瑩
    提出理賠聲請，原告核算損失後同意賠償新臺幣（下同）
    128,130元。經查，訴外人陳書瑩於92年11月1日，曾將上開
    車牌號碼AV-9506號自小客車，送至被告公司維修，更換機
    油芯、煞車油、全合成機油及煞車盤清潔劑，然因更換上開
    零件後，因訴外人陳書瑩於駕駛該車返回住處途中，感到踩
    油門時有不順之現象，復於同年月3日再行駕駛該車返回被
    告公司檢查，經被告公司告知該車並無故障，即駕駛該車返
    回，迨至翌日，訴外人陳書瑩因聞到該車散發出汽油味且導
    致上開房屋之異味警報器發出警示聲響，故訴外人陳書瑩即
    決定於92年11月5日將該車送至被告公司檢查，惟於同日，
    該車即因引擎室油料外洩，引發上述火災，此有永固保險公
    證人有限公司93年8月16日所作之結案報告為證，另依新竹
    市消防局95年3月13日局消調字第0950011490號函所附之火
    災原因調查報告書，亦足證上開車輛起火，乃肇因於被告公
    司檢修訴外人陳書瑩上開車輛之過失，從而訴外人陳書瑩所
    有上開房屋之損害乃係因被告公司檢修上開車輛之過失所致
    ，而訴外人陳書瑩並同意在該損害金額範圍內，將對於被告
    之損害賠償請求權讓與原告，為此爰依保險法第53條及債權
    讓與法律關係提起本件訴訟，另被告公司雖於94年10月28
    日經臺灣臺北地方法院裁定破產，然因本件提起訴訟時點係
    在被告公司被宣告破產之前，被告公司已明知有該債權之存
    在，卻未通知原告定期申報債權，本件仍屬破產債權等語。
    並聲明：(一)、被告應給付原告128,130元及自支付命令送達
    翌日起至清償日止，按週年利率百分之5計算之利息；(二)、
    願供擔保，請准宣告假執行。
(二)、被告則以：其對上開車輛所進行之保養程序，僅為一般之保
    養程序（更換機油芯、煞車油、全合成機油及煞車盤清潔劑
    ），過程中並未發現車輛有何異狀，且案外人陳書瑩取車前
    ，亦經被告試車兩趟檢驗，均未發現異狀，原告所提永固保
    險公證人有限公司所作之結案報告及新竹市消防局前開函所
    附之火災原因調查報告書中，均未明確指出火災之發生係因
    被告公司維修上開車輛不當所致，是原告應舉證證明火災之
    發生係肇因於被告公司不當之維修保養行為所致，另被告公
    司已於94年10月28日經臺灣臺北地方法院裁定破產，關於破
    產財團之訴訟，被告公司已無訴訟實施權，應由破產管理人
    行之，原告未列破產管理人為被告，顯有當事人不適格之違
    誤；又原告未於申報債權期間，依規定申報債權，依破產法
    之規定，不得就破產財團受清償，且本件尚未經法院判決確
    定，破產管理人認原告所請求者，非屬破產法上規定之債權
    ，況破產管理人除已通知已知之債權人外，對於未知之債權
    人，亦已依破產法之規定登載於新聞紙，原告未遵期申報債
    權，本件訴訟並無理由等語資為抗辯。並聲明：(一)、原告之
    訴及假執行之聲請均駁回；(二)、如受不利判決，願供擔保請
    准宣告免為假執行。
二、程序部分：按當事人受破產之宣告者，關於破產財團之訴訟
    程序，在依破產法有承受訴訟人或破產程序終結以前當然停
    止；又承受訴訟人，於得為承受時，應即為承受之聲明，民
    事訴訟法第174條、175條第1項分別定有明文。查本件被告
    公司經臺灣臺北地方法院於94年10月28日裁定宣告破產，並
    選任張沐芝律師及陳正三會計師為被告公司之破產管理人，
    是張沐芝律師及陳正三會計師具狀聲明承受訴訟，核與前開
    規定相符，應予准許，合先敘明。
三、實體部分：
(一)、兩造不爭執之事項：
１、原告主張於92年11月5日上午10時39分許，車牌號碼AV-95
    06 號自小客車引擎室油料外洩引發火災，致訴外人陳書瑩
    所有門牌號碼為新竹市○○路648巷122弄93號之房屋受有損
    害，因訴外人陳書瑩就上開房屋向原告投保住宅火災保險，
    經訴外人陳書瑩提出理賠聲請，原告核算損失後同意賠償
    128,130元，訴外人陳書瑩並同意在上開受領保險金額範圍
    內，將對於被告之損害賠償請求權讓與原告，而上開車輛前
    曾於92年11月1日至被告公司更換機油芯、煞車油、全合成
    機油及煞車盤清潔劑一節，業據原告提出新竹市消防局局消
    調字第09200611 51號函影本、住宅火災及地震基本保險單
    影本、永固保險公證人有限公司結案報告影本、代位求償同
    意書影本、被告公司車輛維修問診單影本及維修單、記錄單
    影本等件為證，並經本院依職權調閱新竹市消防局95年3月
    13 日局消調字第095 0011490號函附之火災原因調查報告書
    1份在卷可憑，復為被告所不爭執，自堪信原告此部分之主
    張為真實。
２、又原告起訴時，被告尚未遭宣告破產，而係94年10月28日為
    臺灣臺北地方法院裁定破產，並於同年12月12日選任張沐芝
    律師、陳正三會計師為破產管理人，破產管理人並於95年2
    月21日具狀向本院聲明承受訴訟，而關於被告破產財團申報
    債權期間自95年1月2日起至同年2月24日止，第一次債權人
    會議期日為95年3月20日等情，有本院民事聲請支付命令狀
    之收文戳記、臺灣臺北地方法院89年度整字第1號、88年度
    破字第60號、94年度執破字第7號民事裁定、臺灣臺北地方
    法院94年12月12日北院錦94執破良字第7號函、民事聲明承
    受訴訟狀影本等附卷可稽，並為兩造所不爭執，自堪信為真
    正。
(二)、本院之判斷：本件兩造爭執之處，應在於(1)原告起訴時未列
    破產管理人為被告，當事人是否適格？(2)被告於保養車號
    AV-9506號自小客車過程中有無疏失？(3)上開車輛起火燃燒
    致訴外人陳書瑩所有之房屋受損，是否因被告不當之保養行
    為所造成？兩者間有無因果關係？(4)倘上開車輛起火燃燒並
    致案外人陳書瑩之房屋受損果為被告不當之維修行為所致，
    該損害賠償債權是否為破產債權？茲分述如下：
１、本件原告起訴時，被告既未經裁定破產，原告逕列被告為當
    事人，自無不適格之問題，至被告主張已於94年10月28日經
    裁定宣告破產，並於94年12月12日裁定為被告選任破產管理
    人，原告於94年12月22日之爭點整理狀仍未將破產管理人列
    為被告一節，查該選任破產管理人之裁定仍有10日之抗告期
    間，此觀臺灣臺北地方法院94年度執破字第7號裁定自明，
    是原告尚未明白得悉被告破產管理人之選任是否確定，其未
    將破產管理人列為當事人，亦難認其起訴之被告有當事人不
    適格之情形，況破產管理人於95年2月21日具狀向本院聲明
    承受訴訟後，原告於95年3月29日之準備（二）狀，已將破
    產管理人列為當事人，是本件原告起訴，關於被告部分，並
    無當事人不適格之情形，被告上開主張，容有誤會，先予敘
    明。
２、按當事人主張有利於己之事實者，就其事實有舉證之責任。
    民事訴訟法第277條前段定有明文。所謂舉證係指就爭訟事
    實提出足供法院對其所主張者為有利認定之證據而言，若所
    舉證據，不能對其爭訟事實為相當之證明，自無從認定其主
    張為真正。次按因故意或過失，不法侵害他人之權利者，負
    損害賠償責任，為民法第184條第1項前段所明定，是一般侵
    權行為損害賠償之債，須以行為人有故意過失為不法行為，
    以及損害之發生為要件，且二者間有相當因果關係為成立要
    件，若不合於上開成立要件，自難謂有損害賠償之請求權存
    在（最高法院著有48年臺上字第481號判例參照）。至於行
    為與損害結果間，雖有如無該行為，即不致發生損害結果之
    關係，但此種行為，按諸一般情形，不適於發生該項損害結
    果者，即無相當因果關係。則本件原告主張依保險法第53條
    第1項規定及債權讓與之法律關係請求被告負侵權行為損害
    賠償責任，自應就被告有侵權行為、訴外人陳書瑩受有損害
    及被告之行為與損害之發生有相當因果關係存在等事實舉證
    證明，始得認為其舉證責任毫無欠缺。
３、原告主張因被告公司保養車牌號碼AV-9506號自小客車之過
    失，致該車引擎室油料外洩起火燃燒，並致原告保戶即訴外
    人陳書瑩所有之房屋受有損害一節，則為被告所否認，並以
    前詞置辯，經查：原告所提出之永固保險公證人有限公司所
    作之結案報告中，僅指出系爭火災發生之原因係疑似因訴外
    人前開車輛發生故障，引擎室油料外洩所引發，而據新竹市
    消防局局消調字第0950011490號函附之火災原因調查報告書
    中，稱本案起火原因以車輛引擎室引擎後側因故漏油，外洩
    後接觸高溫金屬表面後起火燃燒引發火災可能性較大，惟均
    未言及上開車輛起火燃燒係因被告公司於92年11月1日不當
    之保養行為所致，尚難以上開報告書所為起火原因之推測，
    作為證明被告之保養行為有過失之佐證。
４、又被告於92年11月1日就上開車輛所進行之保養，僅係更換
    機油芯、煞車油、全合成機油、及煞車盤清潔劑，與一般車
    輛之例行保養無異，此有車輛維修問診單、車輛交修單影本
    可按，而訴外人陳書瑩於92年11月3日再次前往被告公司送
    修車輛，亦僅表示50至60公里時車輛有加速抖動及車鑰匙ON
    段時有故障之情形，並未提及上開車輛是否有漏油之虞，亦
    有車輛維修問診單影本為據，再車輛引擎室油料外洩之情形
    不一而足，或為汽車車齡老舊、或為油管自然耗損而漏油，
    亦有可能為引擎過熱等原因所致，參諸本件起火燃燒之車輛
    車齡已有13年，行駛公里數達15萬公里等情觀之，是否因車
    輛零件已達汰舊之齡而肇致本件火災之發生，或係因被告之
    維修不當所致，尚無從得知，原告主張被告應負侵權行為責
    任，自應就被告保養車輛有何故意或過失行為致令車輛起火
    燃燒等情，負舉證責任，原告並未舉證以明上情，自不得僅
    憑訴外人陳書瑩於火災發生前4天，曾將車輛送至被告公司
    維修，即遽認被告不當保養上開車輛，且與車輛起火燃燒間
    有因果關係存在。
５、末按被保險人因保險人應負保險責任之損失發生，而對於第
    三人有損失賠償請求權者，保險人得於給付賠償金額後，代
    位行使被保險人對於第三人之請求權；但其所請求之數額，
    以不逾賠償金額為限，保險法第53條第1項定有明文。而保
    險法第53條第1項規定之保險人代位權，其行使之對象，不
    以侵權行為之第三人為限，苟被保險人因保險人應負保險責
    任之損失發生，而對於第三人有損失賠償請求權者，保險人
    即得於給付賠償金額後，代位行使被保險人對於第三人之請
    求權，最高法院76年臺上字第1493號著有判例可資參照。是
    被保險人就保險事故之發生，對第三人無損害賠償請求權時
    ，保險人自無從享有保險法第53條第1項之代位權。
６、綜上所述，本件並無具體事證足認上開車輛起火燃燒確係肇
    因於被告不當之保養行為所致，則訴外人陳書瑩就其之損害
    對被告並無損害賠償請求權，更與是否為破產債權無涉。從
    而，原告主張基於保險法第53條第1項及債權讓與之法律關
    係請求被告公司給付原告128,130元及自94年9月6日起至清
    償日止，按週年利率百分之5計算之利息為無理由，應予駁
    回。原告之訴既為無理由，則其假執行之聲請，亦失所附麗
    ，應併予駁回。
四、本件事證已臻明確，兩造其餘主張及舉證，經審酌與判決結
    果尚不生影響，均不另論述，併予敘明。
五、據上論結：本件原告之訴無理由，依民事訴訟法第78條，判
    決如主文。
中    華    民    國    95    年    4     月    13    日
                  新竹簡易庭      法  官  蔡欣怡
以上正本係照原本作成。
如對本判決上訴，須於判決送達後20日內向本院提出上訴狀。
中    華    民    國    95    年    4     月    13    日
                                  書記官  王恬如


司法院資訊處製作；財團法人民間司法改革基金會備份。
